臺灣板橋地方法院刑事判決　　　　　　　　　　　　　九十三年度易字第一八九號
　　公　訴　人　臺灣板橋地方法院檢察署檢察官
　　被　　　告　甲○○
右列被告因妨害自由等案件，經檢察官提起公訴（九十二年度偵字第二五一七號），
本院判決如左：
    主  文
甲○○連續乘他人急迫，貸以金錢，而取得與原本顯不相當之重利，處有期徒刑月
，如易科罰金，以佰元折算壹日。
    事  實
一、甲○○基於概括犯意，自民國九十一年七月八日起至同年八月二十日止（詳細日
    期如附表所示），連續在臺北縣新莊市○○路三０一號乙○○所經營之餐廳內（
    即附表編號一至六）、台北縣三重市重新橋下（即附表編號七、八），乘乙○○
    因餐廳遷至新址，急需現金周轉、急迫之際，貸以如附表所示之金額，而甲○○
    要求乙○○同時開立付款人為華泰商業銀行華江分行、帳號二二八之三號之支票
    ，發票日距離借款日均十日，票面金額相同於借款金額之支票交付甲○○收執，
    甲○○則扣除十天之利息，乙○○則實拿如附表所示之金額，而附表編號一至七
    所示之支票屆期經提示（公訴人漏載附表編號二之事實），乙○○亦如期給付，
    每月利息高達七十五分，年利率則高達百分之九百，甲○○從而取得與原本顯不
    相當之重利新台幣（下同）六萬七千元。嗣後乙○○因受傷住院無法清償債務，
    附表八所示之支票屆期不獲兌現，甲○○多次催討債務未果，於九十二年一月十
    五日甲○○請託李建德、張家賓持附表編號八之支票至台北縣三重市○○路○段
    一三○巷口，向乙○○討債時，為警查獲，並扣得乙○○所簽發之附表編號八之
    支票一張（票載發票日為九十一年八月三十日、票據號碼ＡＡ0000000、
    票面金額六萬元、付款人華泰商業銀行華江分行）。
二、案經乙○○訴由臺北縣政府警察局新莊分局報告臺灣板橋地方法院檢察署檢察官
    偵查起訴。
    理  由
一、訊據被告甲○○矢口否認右揭犯行，辯稱伊有借錢給乙○○，但是沒有收取任何
    利息，借貸之金額就如同乙○○簽發之支票之票面金額云云。經查，乙○○經營
    餐廳需要更換店面，迫切需要資金周轉，所以經由蔡先生介紹向被告借錢，如果
    借款五萬元，被告會扣除十天之利息一萬元，乙○○再簽發票面金額五萬元、到
    期日為十天後之支票交給被告，總共借貸八次，借貸日期如附表所示，而附表一
    至七所示之借貸均有清償，支票均有兌現，只有最後一張六萬元支票沒有兌現等
    情，有證人乙○○於本院結證之證詞可資為憑，復有證人乙○○提供其所有之華
    泰商業銀行華江分行帳號0000--0000號對帳資料影本一份及票據號碼Ａ
    Ａ0000000號支票一張附卷可稽，亦足以輔證證人乙○○所言並非子虛。
    且被告於偵查中先稱僅借貸乙○○一萬元，嗣後又改稱借貸六萬元，本院準備程
    序中又改稱借貸次數有七次云云，其對於借貸金額、次數之說詞閃爍搖擺不定，
    倘係無償借貸乙○○金錢而未收取重利，應能坦蕩述明上情，何以供詞反覆。況
    被告與證人乙○○並非至親好友，非親非故，焉有可能借貸他人不收分文利息，
    且證人乙○○未提供任何擔保；苟被告所言為真，被告無償借貸資金供乙○○周
    轉，證人乙○○應十分感激被告，何以為區區六萬元設詞構陷被告。再則，於本
    院審理當日證人乙○○當庭具結經檢察官進行主詰問後，請被告進行反詰問，被
    告非但未提出任何問題質疑證人，甚至啞口無言沈默以對，綜上總總，足見被告
    辯稱之言諸多矛盾，證人乙○○所言較符合常情。被告辯稱並無可信，本件事證
    明確，被告犯行洵堪認定，應依法論科。
二、核被告甲○○所為係犯刑法第三百四十四條之重利罪。核被告所為數行為，時間
    緊接，所犯罪名相同，顯係出於概括之犯意為之，為連續犯，爰依刑法第五十六
    條之規定以一罪論，並加重其刑。公訴人未敘明附表編號二所示之犯行，然該部
    分之事實與上開重利部分，有連續犯之裁判上一罪關係，已如前述，為起訴效力
    所及，本院自應一併審究。爰審酌被告素行尚可、犯罪之動機、目的、手段，犯
    罪時所受之刺激及其品性、生活狀況、智識程度、犯罪所生之損害，及犯罪後態
    度等一切情狀，量處如主文所示之刑，並諭知易科罰金之折算標準。
三、公訴意旨另以：因乙○○受傷未如期支付如附表編號八之借款及利息，被告甲○
    ○於附表編號八之支票不獲兌後，為達前開收取重利之犯罪目的，基於恐嚇之概
    括犯意，於九十一年九月初及同月二十四日二十時許多次打電話向乙○○恐嚇稱
    ：「若不還錢，要斷你一隻手、一隻腳」等語，使乙○○心生畏懼，足生危害於
    乙○○之安全，認為與上開重利罪有牽連犯之裁判上一罪之關係。按被告未經審
    判證明有罪確定前，推定其為無罪。犯罪事實應依證據認定之，無證據不得認定
    犯罪事實；不能證明被告犯罪或其行為不罰者應諭知無罪之判決。刑事訴訟法第
    一百五十四條、第三百零一條第一項分別定有明文。訊據被告甲○○堅詞否認上
    開犯行，辯稱伊並沒有恐嚇乙○○等語。經查，證人乙○○雖稱甲○○以電話恐
    嚇伊「如不還錢要斷一隻手一隻腳」等語，惟此除證人乙○○之證述外並無其他
    積極證據足以佐證證人乙○○所言之真假，況且催討債務顯少好言相勸，口氣不
    佳在所難免，而本件係由證人乙○○向警方提出刑事告訴而查獲被告，其立場本
    與被告相反，係以被告受刑事訴追為目的，是證人乙○○之陳述是否與事實相符
    ，仍應調查其他證據以資審認，本件僅有證人乙○○即告訴人之指述，在無補強
    證據證明證人乙○○所述屬實之情形下，證明力尚有不足，本應為無罪之諭知，
    惟檢察官認為該部分與上開論罪部分有裁判上一罪關係，故不另為無罪之諭知。
據上論斷，應依刑事訴訟法第二百九十九條第一項前段，刑法第五十六條、第三百四
十四條、第四十一條第一項前段，罰金罰鍰提高標準條例第一條前段、第二條，判決
如主文。
本案經檢察官程秀蘭到庭執行職務
中　　　華　　　民　　　國　　九十三　　年　　　四　　　月　　三十　　日
                                  臺灣板橋地方法院刑事第十四庭
                                          審判長法　官 趙義德
                                                法  官 楊明佳
                                                法  官 絲鈺雲
右正本證明與原本無異。
如不服本判決，應於判決送達後十日內，向本院提出上訴狀。
                                                書記官 許清秋
中　　　華　　　民　　　國　　九十三　　年　　　五　　　月    　四  　日
 附表
┌───┬──────┬───────┬──────┬─────────┐
│ 編號 │ 借貸日期   │約定借貸金額  │  乙○○    │ 支票金額         │
│      │            │              │ 實拿金額   │ 票載發票日       │
│      │            │              │            │                  │
├───┼──────┼───────┼──────┼─────────┤
│ 一   │九十一年七月│  二萬五千元  │  二萬元    │ 二萬五千元       │
│      │八日        │              │            │ 九十一年七月十八 │
│      │            │              │            │ 日               │
├───┼──────┼───────┼──────┼─────────┤
│ 二   │九十一年七月│  五萬元      │  四萬元    │ 五萬元           │
│      │十五日      │              │            │ 九十一年七月二十 │
│      │            │              │            │ 五日             │
│      │ 公訴人漏載 │              │            │                  │
├───┼──────┼───────┼──────┼─────────┤
│ 三   │九十一年七月│  二萬元      │ 一萬六千元 │ 二萬元           │
│      │二十二日    │              │            │ 九十一年八月一日 │
│      │            │  公訴人誤載  │ 公訴人誤載 │ 公訴人誤載為五萬 │
│      │            │  為五萬元    │ 為四萬元   │ 元               │
├───┼──────┼───────┼──────┼─────────┤
│ 四   │九十一年七  │  五萬元      │ 四萬元     │ 五萬元           │
│      │二十三日    │              │            │ 九十一年八月二日 │
├───┼──────┼───────┼──────┼─────────┤
│      │            │              │            │                  │
│ 五   │九十一年八  │  五萬元      │ 四萬元     │ 五萬元           │
│      │二日        │              │            │ 九十一年八月十二 │
│      │            │              │            │ 日               │
├───┼──────┼───────┼──────┼─────────┤
│      │            │              │            │                  │
│ 六   │九十一年八月│  三萬元      │ 二萬四千元 │ 三萬元           │
│      │六日        │              │            │ 九十一年八月十六 │
│      │            │              │            │ 日               │
├───┼──────┼───────┼──────┼─────────┤
│ 七   │九十一年八月│  五萬元      │ 四萬元     │ 五萬元           │
│      │十一日      │              │            │ 九十一年八月二十 │
│      │            │              │            │ 一日             │
├───┼──────┼───────┼──────┼─────────┤
│ 八   │九十一年八月│  六萬元      │ 四萬八千元 │ 六萬元           │
│      │二十日      │              │ 公訴人誤載 │ 九十一年八月三十 │
│      │            │              │ 為五萬元   │ 日               │
│      │            │              │            │ 未兌現           │
├───┼──────┼───────┼──────┼─────────┤
│      │            │              │            │                  │
│      │            │              │            │ 票載發票日公訴人 │
│      │            │              │            │ 均誤載為九十二年 │
│      │            │              │            │                  │
└───┴──────┴───────┴──────┴─────────┘
附錄本案論罪科刑法條全文
刑法第三百四十四條
(重利罪)乘他人急迫、輕率或無經驗貸以金錢或其他物品，而取得與原本顯不相當之
重利者，處一年以下有期徒刑、拘役或科或併科一千元以下罰金。
